臺灣臺中地方法院刑事附帶民事判決
110年度簡附民字第100號
原      告  游智婷
被      告  李永鵬
                    (另案於法務部○○○○○○○○○○○  執行中）
上列被告因違反洗錢防制法等案件（本院110年度金簡字第90號
），經原告提起刑事附帶民事訴訟，本院於民國111年1月25日言
詞辯論終結，判決如下：
    主    文
被告應給付原告新臺幣貳拾玖萬零貳佰柒拾貳元，及自民國一百
一十年八月三十一日起至清償日止，按週年利率百分之五計算之
利息。
本判決得假執行。但被告如以新臺幣貳拾玖萬零貳佰柒拾貳元為
原告預供擔保後，得免為假執行。
    事實及理由
一、原告起訴主張：被告可預見將金融機構帳戶交由他人使用，可
    能幫助詐欺集團以詐欺社會大眾轉帳或匯款至該帳戶，成為
    所謂「人頭帳戶」；且其所提供之金融帳戶將來可幫助車手成
    員進行現金提領而切斷資金金流以隱匿詐欺犯罪所得之去向及所在而
    進行洗錢，竟基於即使發生亦不違反本意之幫助詐欺及幫助洗
    錢之犯意，而於民國109年9月19日某時，在臺中市西屯區某
    處，將所申辦之第一商業銀行帳號000-000000000000號帳戶
    （下稱系爭帳戶）之存摺及金融卡，交付予真實姓名年籍不詳
    之詐騙集團成員。嗣該詐騙集團成員（無積極證據足認成員
    有三人以上）取得系爭帳戶資料後，即共同意圖為自己不法
    所有，基於詐欺取財之犯意聯絡，以交友軟體認識原告後，
    即以LINE向原告佯稱某投資網站投資獲利豐厚云云，致原告
    陷於錯誤，於同年月25日14時53分許，在桃園市○○區○○路00
    0號國泰世華商業銀行北桃園分行，臨櫃匯款轉帳新臺幣（
    下同）290,272元至系爭帳戶內，致原告受有金錢損失，自
    屬侵害原告之財產權，致生損害於原告，且觸犯刑法之幫助
    詐欺取財及洗錢罪，應依民法侵權行為之法律關係，對侵害
    原告財產權之行為負損害賠償責任。並聲明：被告應給付原
    告290,272元，及自起訴狀繕本送達翌日起至清償日止，按
    週年利率百分之5計算之利息。
二、被告則於言詞辯論期日表示對於原告之請求無意見。
三、得心證之理由：
  ㈠按因故意或過失，不法侵害他人權利者，負損害賠償責任，
    民法第184條第1項前段定有明文。又數人共同不法侵害他人
    之權利者，連帶負損害賠償責任；不能知其中孰為加害人者
    ，亦同，民法第185條第1項亦有明文。又共同實施犯罪行為
    ，在合同意思範圍內，相互利用他人之行為，以達其犯罪之
    目的，原不必每一階段均參與，祇須分擔犯罪行為之一部，
    即應對於全部所發生之結果共同負責，並無分別何部分為孰
    人實行，或何人朋分得多少贓款之必要。而連帶債務之債權
    人，得對於債務人中之一人或數人或其全體，同時或先後請
    求全部或一部之給付，此觀民法第273條第1項規定亦明。
  ㈡次按附帶民事訴訟之判決，應以刑事訴訟判決所認定之事實
    為據，刑事訴訟法第500條前段定有明文。查被告於109年9月
    19日某時許，在臺中市西屯區某處，將所申辦之系爭帳戶之
    存摺、金融卡及密碼，交付與真實姓名年籍不詳自稱「陳主任
    」或「阿俊」之某詐欺集團成員（下稱「陳主任」），嗣該
    詐欺集團成員取得系爭帳戶資料後，即與其他詐欺集團成員
    （無積極證據足認成員有3人以上）共同意圖為自己不法之
    所有，基於詐欺取財及洗錢之犯意聯絡，於同年8月7日之某
    時許，以暱稱「Kevin」透過「陌陌」網路交友APP認識原告
    後，向原告介紹分享投資之直播，由佯裝為直播平臺投資老
    師之詐欺成員向原告佯稱：加入「COIN TRADING」投資平臺
    ，可以幫忙賺錢云云，原告因而信以為真，陷於錯誤，於同
    年9月25日14時53分許依指示匯款290,272元至系爭帳戶內，
    旋遭提領一空，而以此方式掩飾、隱匿該等款項真正之去向
    ，被告所涉違反洗錢防制法等犯行，業據被告坦承認罪，經
    本院以110年度金簡字第90號刑事簡易判決審認明確，判處
    被告有期徒刑5月，併科罰金1萬元，此有該案刑事判決在卷
    可按，依前揭規定，自應以該案刑事判決所認定之犯罪事實
    為本件判決之事實依據。本件被告雖未參與向原告施用詐術
    之行為，然其提供系爭帳戶予不詳之詐欺集團成員使用，對
    於原告遭詐欺集團詐騙匯款290,272元予以助力，與該不詳
    之詐欺集團成員所實施之詐騙行為，均為共同侵害原告財產
    權利，應視為共同侵權之行為人，對原告之損害應連帶負損
    害賠償責任。準此，原告依侵權行為之法律關係，請求被告
    給付290,272元，即屬有據。
  ㈢末按給付無確定期限者，債務人於債權人得請求給付時，經
    其催告而未為給付，自受催告時起，負遲延責任。其經債權
    人起訴而送達訴狀，或依督促程序送達支付命令，或為其他
    相類之行為者，與催告有同一之效力；遲延之債務，以支付
    金錢為標的者，債權人得請求依法定利率計算之遲延利息；
    應付利息之債務，其利率未經約定，亦無法律可據者，週年
    利率為百分之5，民法第229條第2項、第233條第1項前段及
    第203條分別定有明文。本件侵權行為損害賠償，屬於未定
    期限之金錢債務，本件起訴狀繕本於110年8月30日送達於被
    告，此有送達證書在卷可考，原告請求自起訴狀繕本送達之
    翌日即110年8月31日起至清償日止，按法定利率即週年利率
    百分之5計算之利息，亦屬有據，併應准許。
四、綜上所述，原告依侵權行為之法律關係，請求被告給付290,
    272元，及自110年8月31日起至清償日止，按週年利率百分
    之5計算之利息，為有理由，應予准許。
五、假執行之宣告：民事訴訟法關於假執行之規定，於附帶民事
    訴訟準用之；而所命給付之金額或價額未逾50萬元之判決，
    應依職權宣告假執行，刑事訴訟法第491條第10款、民事訴
    訟法第389條第1項第5款分別定有明文。本件命被告所給付
    之金錢，既未逾50萬元，揆諸前揭規定，自應依職權宣告假
    執行。另依刑事訴訟法第491條第10款、民事訴訟法第392條
    第2項規定，依職權酌定相當之擔保金額，為被告預供擔保
    得免為假執行之諭知。
六、本件事證已臻明確，兩造其餘攻擊或防禦方法及所提證據，
    經本院詳予斟酌後，認為均不足以影響判決之結果，自無逐
    一論駁之必要。
七、本件為刑事附帶民事訴訟程序，依刑事訴訟法第505條第2項
    規定，免納裁判費用，而本件於起訴後復無其他訴訟費用之
    支出，爰不予宣告訴訟費用之負擔，末此敘明。
八、據上論結，本件原告之訴為有理由，依刑事訴訟法第502條
    第2項、第491條第10款，民事訴訟法第389條第1項第5款、
    第392條第2項，判決如主文。　　
中　　華　　民　　國　　111 　年　　2 　　月　　10　　日
                  刑事第十庭  法  官  林芳如
以上正本證明與原本無異。
如不服本判決應於收受判決後20日內向本院提出上訴書狀，並應
敘述具體理由；其未敘述上訴理由者，應於上訴期間屆滿後20日
內向本院補提理由書（均須按他造當事人之人數附繕本）「切勿
逕送上級法院」。
本判決非對於刑事訴訟之判決有上訴時不得上訴。
                              書記官  張玉楓
中　　華　　民　　國　　111 　年　　2 　　月　　10　　日